臺灣臺中地方法院刑事判決　　　　　　　　　　　　九十三年度易字第一八二四號
　　公　訴　人　臺灣臺中地方法院檢察署檢察官
　　被　　　告　乙○○
右列被告因加重竊盜案件，經檢察官提起公訴（九十三年度偵字第一二四七六號），
本院判決如左：
    主  文
乙○○共同攜帶兇器竊盜，未遂，累犯，處有期徒刑柒月。
扣案之Ｌ型扳手、自行磨製之萬能鑰匙各壹支，均沒收。
    事  實
一、乙○○素行極為不佳，前曾犯偽造文書、多次竊盜、侵占、妨害公務等罪，其中
    於民國（下同）九十年間所觸犯偽造文書、妨害公務等罪，經本院分別判處有期
    徒刑三月及六月，並定應執行刑為有期徒刑八月，如易科罰金，以參佰元折算壹
    日確定，甫於九十年十一月七日易科罰金執行完畢，詎仍不知悔改。乙○○復與
    甲○○（已另案經判決有期徒刑三年二月，及並應於刑之執行前，令入勞動場所
    強制工作三年確定）共同基於意圖為自己不法所有之犯意聯絡，於九十二年一月
    十一日下午十六時許，由甲○○駕駛其所有之車牌號碼ＡＭＸ－九○八號機車搭
    載乙○○，在臺中市○○路○段一三一號騎樓前，見富榮產業股份有限公司所有
    ，現為丙○○（其父為富榮產業股份有限公司之負責人）使用之山葉廠牌、九十
    年份、一二五ＣＣ、黑色、車牌號碼ＭＶ二—八五二（起訴書誤為ＭＶ二—五八
    二）號重型機車一輛停放於該處，無人看管，遂由甲○○以其自行磨製之萬能鑰
    匙一支先將機車鎖頭破壞後在路旁把風，乙○○則持客觀上具危險性可供兇器使
    用之Ｌ型扳手一支，著手竊取前開機車，然在乙○○欲將該機車發動未果，尚未
    將該機車置於自己實力支配時，為值勤員警王飛堂發現並當場查獲而未得逞。員
    警王飛堂復自乙○○身上查扣自行磨製之萬能鑰匙三支、供竊取上揭機車所用之
    前開Ｌ型扳手一支，及自甲○○身上查扣Ｔ型扳手一支，又自ＡＭＸ－九○八號
    機車置物箱內查扣手套一只、鐵鎚一支、螺絲起子二支、扳手二支、斜口鉗一支
    、鐵剪一支、固定夾一支、Ｔ型扳手一支、自行磨製之萬能鑰匙四支（其中一支
    曾供甲○○先前將機車鎖頭破壞之物）、記事本二本等物。
二、案經台灣高等法院台中分院檢察署發交臺灣臺中地方法院檢察署檢察官偵查起訴
    。
    理  由
一、本案前經臺灣臺中地方法院檢察署檢察官以九十二年度偵字第二○四三號為不起
    訴處分確定，惟因認有刑事訴訟法第二百六十條第一款、第二款、第四百二十條
    第一項第二款之情事，故由該署再行起訴。經查前開臺灣臺中地方法院檢察署九
    十二年度偵字第二○四三號不起訴處分書，係以證人甲○○之證詞而認定被告乙○○犯罪嫌疑尚有不足，而據之以為不起訴處分之理由。而按不起訴處分已確定
    者，非有刑事訴訟法第二百六十條第一、二款情形，固不得對於同一案件再行起
    訴；但該不起訴處分案件所關之證據，對於另一案件之犯罪事實，究應賦予如何
    之評價，則屬法院得予自由判斷之範疇，不受檢察官對於該不起訴處分案件之證
    據上取捨之拘束，是檢察官認被告乙○○於前揭臺灣臺中地方法院檢察署九十二
    年度偵字第二○四三號案中竊盜犯罪嫌疑不足，而為不起訴處分，並不拘束其後
    於臺灣高等法院臺中分院九十三年度上訴字第三五○號案中依法調查證據後對事
    實之認定。是其後於臺灣高等法院臺中分院九十三年度上訴字第三五○號案中，
    前開證人甲○○之證詞已遭認定係屬虛偽不實，該案被告即證人甲○○與本案被
    告乙○○之前開事實欄之共同攜帶兇器竊盜未遂犯行亦經判處罪刑確定在案，有
    該刑事判決一份在卷可憑，是經核本件符合前開再行起訴之規定，自得再行起訴
    ，合先敘明。
二、訊據被告乙○○對於右揭案發當時有與甲○○同在案發現場，其並跨坐在本案已
    遭甲○○破壞機車大鎖之車身上，並以長長尖尖之鐵製物品正發動引擎，尚未發
    動時即遭警查獲，及當時甲○○並未交付機車鑰匙、行車執照、或機車來源證件
    給其，其有懷疑該輛機車並非係如同甲○○所言是其父親所有之機車等之事實固
    坦承不諱，然矢口否認有何前揭之竊盜犯行，辯稱：伊沒有要下手竊取機車，而
    是甲○○告知該機車是甲○○之父所有，說其已經開好鎖了，所以伊就騎乘在該
    機車上，伊雖有看到機車大鎖被破壞之痕跡，但伊沒有看到甲○○破壞，當時機
    車上並沒有鑰匙，甲○○說其已經處理好了，鑰匙孔上插著一支長長之東西，那
    長長之東西是由鐵製成的，是長長尖尖的，甲○○並沒有拿行車執照、機車來源
    證件及機車鑰匙給伊，伊當時並不太相信甲○○所言，該機車是其父親所有之話
    語，因為缺少前面證件及鑰匙，機車是甲○○偷的，伊完全不知道云云。惟查右
    揭事實，業據被告乙○○於九十二年一月十二日警訊時坦承不諱（見台灣台中地
    方法院檢察署九十二年度偵字第二○四三號卷第十三、十四頁），核與證人即共
    犯甲○○所述相符（見台灣台中地方法院檢察署九十二年度偵字第二○四三號卷
    第十六、十七頁）；雖其後於偵查中被告乙○○翻供，矢口否認有何竊盜犯行，
    改辯稱：伊去買檳榔，回來後就見甲○○在偷車，後來就被抓了，伊並不知情云
    云。而證人即共犯甲○○於偵查中亦附和改供證稱：竊車之犯行是伊自己做的云
    云。
三、本件經查（一）、惟查右揭事實，業據被害人丙○○指訴及證人即共犯甲○○、
    證人即查獲員警王飛堂證述綦詳在卷，互核所供情節相符，而ＭＶ二─八五二號
    重型機車係富榮產業股份有限公司所有，為被害人丙○○使用，在案發時被害人
    丙○○將上開機車騎乘到台中市○○路○段一三一號前面騎樓處停放，離開機車
    時引擎鎖及大鎖均有上鎖，且上開二個鎖均完好正常並無損壞，機車鑰匙亦未遺
    留在機車上，機車遭竊為警查獲後員警有通知領回該輛機車，領回時機車電門鎖
    （引擎鎖）壞掉，鑰匙插不進去，機車之大鎖（後輪之Ｕ型鎖）則不見了，其雖
    未特別在失竊車輛附近找上開之Ｕ型鎖，但其離開機車時確實有將Ｕ型鎖上鎖，
    機車電門鎖被破壞情形像是利用一字型之螺絲起子或Ｌ型之扳手插進去破壞的，
    其雖沒有辦法確定是用何工具，但應該是鐵器等之事實，亦据被害人丙○○於警
    詢及本院審理中證述明確在卷，又該機車鎖頭已遭破壞，亦有照片附卷可稽。另
    外，並有扣案如事實欄所載之自被告乙○○身上查扣自行磨製之萬能鑰匙三支、
    供竊取上揭機車所用之前開Ｌ型扳手一支，及自共犯甲○○身上查扣Ｔ型扳手一
    支，及自ＡＭＸ－九○八號機車置物箱內查扣手套一只、鐵鎚一支、螺絲起子二
    支、扳手二支、斜口鉗一支、鐵剪一支、固定夾一支、Ｔ型扳手一支、自行磨製
    之萬能鑰匙四支等物、記事本二本、卷附員警職務報告、扣押筆錄、扣押物品目
    錄表、贓物認領保管收據、現場圖均影本各一份、機車及扣案物品照片等在卷足
    資佐證。（二）、證人甲○○於本院九十二年度易字第九八三號、臺灣高等法院
    臺中分院九十三年度上訴字第三五○號審理其竊盜一案中，均已改供證稱：「是
    乙○○行竊的，警員查獲乙○○，叫警備車來載我們時，在車上時候只有我們兩
    人，乙○○叫我承擔罪名，如果有罰金，乙○○說要幫我付。我騎駛之ＡＭＸ－
    九○八號機車內查扣之工具是乙○○放入。」等語。被告乙○○亦於台灣高等法
    院台中分院審理甲○○竊盜一案中供稱：「當天甲○○打電話叫我到台中，甲○○騎機車載我到在自由路二段一三一號騎樓附近，他說該ＭＶ二─八五二號機車
    是他父親的車子，他說要把車子騎走，但甲○○並無拿他父親機車鑰匙給我，我
    騎上機車上面，準備要騎走時，該機車因無法發動，警察就來了，當時甲○○去
    發動他自已騎來的機車，兩機車距離約二公尺多，警察來後，就說我竊取機車，
    因當時我發不動機車，才無法騎走，所以我就下車，警察來時我已經在機車旁邊
    ，就帶我們到警察局。」等語。核與證人王飛堂於上述二法院審理甲○○竊盜案
    件時證稱：「查獲當時伊服便衣肅竊勤務，在臺中市○○路遠東商銀的前面，就
    發現乙○○坐在一部ＭＶ二─八五二號停於騎樓的該部失竊的機車上面，然後乙○○手在電門附近轉動電門，伊就發覺可疑就繞回來，乙○○就發現伊又繞回來
    ，靠近他時他就立即跳下車子，雙手插在外套的口袋裡面，當時伊有發現乙○○
    手上有亮亮的東西，伊下車表明伊的身分後，問他在做什麼，乙○○當時在正在
竊取的機車旁邊，甲○○離被竊機車大約一公尺左右，甲○○坐的車子在自由路
    的旁邊坐在他騎的那部摩托車上面，當時伊沒有注意甲○○在做何事，當時機車
    鎖頭已遭破壞，後來伊把二人一起移送。」等語相符（參見本院九十二年度易字
    第九八三號刑事卷宗九十二年十一月六日審判筆錄第二七頁、台灣高等法院台中
    分院九十三年度上訴字第三五○號刑事卷第一四三頁）。（三）、再者，參酌：
    「被告乙○○自承未曾見過甲○○之父親，茍甲○○確實委託被告乙○○幫忙騎
    乘回其父親之機車，必然事先告知，焉有可能至案發現場始予告知之理？且甲○○業已供述，被告乙○○所辯稱係胡說八道，被告乙○○亦在審理中坦承在其身
    上之亮亮物品及自製鑰匙三支均是在其身上查獲，而被告乙○○復係竊盜前科紀
    錄累累之人，此亦有台灣高等法院被告全國前案紀錄表一份在卷可按，其亦必然
    知悉前開物品係竊車工具，其與甲○○二人必然早有犯意聯絡，否則甲○○不須
    把竊盜工具放在被告乙○○身上，是被告乙○○收受前開竊盜工具時，顯然已經
    知悉係要共同竊取機車，且被告乙○○跨上機車發動引擎竟然是以鐵片發動，如
    此情節，衡情可能是甲○○要求被告乙○○幫忙騎乘回其父親之機車之情況下，
    所應該發生者乎？另外要破壞引擎鎖及Ｕ型大鎖需有一段時間，被告乙○○當時
    在場亦不可能未見到破壞情形。」等等情節以觀，被告乙○○前揭辯解，在在，
    啟人疑竇，難符常情，益徵被告乙○○確有夥同甲○○著手竊取機車甚明。是綜
    據上述，被告乙○○嗣雖於偵查及本院審理中翻異前供空言否認，所辯無非臨訟
    畏罪飾卸之詞，要無足採，事證已臻明確，被告乙○○犯行洵堪認定。
四、核被告乙○○所為，係犯刑法第三百二十一條第二項、第一項第三款加重竊盜未
    遂罪。按共同實施犯罪行為之人，在合同意思範圍以內，各自分擔犯罪行為之一
    部，相互利用他人之行為，以達其犯罪之目的者，即應對於全部所發生之結果，
    共同負責；共同正犯之成立，祇須具有犯意之聯絡，行為之分擔，既不問犯罪動
    機起於何人，亦不必每一階段犯行，均經參與（最高法院二十八年上字第三一一
    ０號、三十四年上字第八六二號判例可資參照），是被告乙○○與證人甲○○間
    ，就前揭所述之犯行，有犯意之聯絡，行為之分擔，均為共同正犯。被告乙○○
    已著手於犯罪行為之實行而不遂，為未遂犯，依刑法第二十六條前段規定減輕其
    刑。被告乙○○前於九十年間觸犯偽造文書、妨害公務等罪，經本院分別判處有
    期徒刑三月及六月，並定應執行刑為有期徒刑八月，如易科罰金，以參佰元折算
    壹日確定，甫於九十年十一月七日易科罰金執行完畢，此有台灣台中地方法院檢
    察署刑案資料查註紀錄表一份在卷可按，五年以內再犯本件有期徒刑以上之罪，
    為累犯，應依刑法第四十七條規定加重其刑。另刑有加重及減輕者，依刑法第七
    十一條第一項規定，先加後減。爰審酌被告乙○○為圖謀自身之不法利益，不知
    尊重他人之財產權，任意竊取他人機車，造成他人財產損失、日常生活不便，被
    告乙○○犯罪之動機、目的、手段、品行極為不佳，詳如前述，此有台灣台中地
    方法院檢察署刑案資料查註紀錄表一份在卷可按、所生危害及犯罪後猶飾詞狡賴
    犯行，供詞反覆，毫無悔意，且犯罪後迄今仍未與被害人丙○○達成民事和解，
    取得諒解，犯後態度不佳等一切情狀，量處如主文所示之刑，以資懲儆。扣案之
    Ｌ型扳手一支，係被告乙○○持以竊取ＭＶ二—八五二號重型機車所用之物，雖
    被告乙○○與共犯甲○○互相推諉稱該Ｌ型扳手為對方所有，然共同正犯因相互
    間利用他人之行為，以遂行其犯意之實現，本於責任共同之原則，有關沒收部分
    ，對於共犯間供犯罪所用之物，自均應為沒收之諭知，是該Ｌ型扳手一支應依刑
    法第三十八條第一項第二款之規定，併予宣告沒收。另自共犯甲○○所騎乘機車
    置物箱內所查扣之自行磨製之萬能鑰匙一支，亦屬竊取本案前開重型機車所用之
    物，雖非被告乙○○所有之物，惟本於前述責任共同之原則，有關沒收部分，對
    於共犯間供犯罪所用之物，自均應為沒收之諭知，是該自行磨製之萬能鑰匙一支
    亦應依刑法第三十八條第一項第二款之規定，併予宣告沒收之。至於另在被告乙○○身上查扣之自行磨製萬能鑰匙三支、自共犯甲○○身上查扣Ｔ型扳手一支，
    又自ＡＭＸ－九○八號機車置物箱內查扣手套一只、鐵鎚一支、螺絲起子二支、
    扳手二支、斜口鉗一支、鐵剪一支、固定夾一支、Ｔ型扳手一支、自行磨製之萬
    能鑰匙三支（其中一支已於前開宣告沒收）、記事本二本等物，則均無證據可資
    證明係被告乙○○等用以犯竊盜罪所用或所得之物，亦非屬違禁物，依法自不得
    予以為沒收之諭知，附此敘明。
據上論斷，應依刑事訴訟法第二百九十九條第一項前段、刑法第二十八條、第三百二
十一條第二項、第一項第三款、第二十六條前段、第四十七條、第三十八條第一項第
二款，判決如主文。
中      華      民      國    九十三    年      十      月      六      日
                                        臺灣臺中地方法院刑事第八庭
                                            審判長法官  朱  光  國
                                                  法官  吳  崇  道
                                                  法官  洪  俊  誠
右正本證明與原本無異。
如不服本判決，應於判決送達後十日內向本院提出上訴狀，上訴於臺灣高等法院臺中
分院(須附繕本)。
                                                書記官
中      華      民      國    九十三    年      十      月      六      日
附錄論罪科刑實體法條文：
刑法第三百二十一條第一項第三款、第二項：
犯竊盜罪而有左列情形之一者，處六月以上、五年以下有期徒刑：
一  於夜間侵入住宅或有人居住之建築物、船艦或隱匿其內而犯之者。
二  毀越門扇、牆垣或其他安全設備而犯之者。
三  攜帶兇器而犯之者。
四  結夥三人以上而犯之者。
五  乘火災、水災或其他災害之際而犯之者。
六  在車站或埠頭而犯之者。
前項之未遂犯罰之。
